臺灣彰化地方法院刑事判決　　　　　　　100年度訴字第597號
公　訴　人　臺灣彰化地方法院檢察署檢察官
被　　　告　陳昭仁
上列被告因公共危險案件，經檢察官提起公訴（100 年度偵字第
2606號），被告於準備程序進行中就被訴事實為有罪之陳述，本
院合議庭裁定進行簡式審判程序，判決如下：
    主  文
陳昭仁失火燒燬現未有人所在之他人所有建築物，處拘役伍拾日
，如易科罰金，以新臺幣壹仟元折算壹日。
    事  實
一、陳昭仁係址設彰化縣北斗鎮○○里○○街161 號鐵皮構造建
    築物西南面廠房「友銓織帶廠」之負責人，該處係向管理權
    人即所有權人蘇吳玉霞之配偶蘇正霜所承租之工廠廠房，陳
    昭仁對於廠房內電源線路負有管理監督之義務，其明知廠房
    內之紡織物品等物，性質上屬於易燃物品，若有火力引燃勢
    必發生危險，亦知悉工廠內電源開啟、編紗機運轉時，應有
    人在旁看管，避免因電源線路電壓增高，造成線路絕緣劣化
    引起短路事故而引發火災，而依情形又無不能注意之情事，
    竟疏未注意，未為適當之配線保養及用電管理，於民國99年
    12月25日晚間，陳昭仁離開「友銓織帶廠」時，廠內已無其
    他人員，惟工廠內電燈仍開啟、編紗機亦繼續運轉，致於99
    年12月26日凌晨5 時38分許，廠內東南區第三列編紗機附近
    上方電源線路因絕緣劣化引起短路事故而起火燃燒，延燒周
    邊棉絮等可燃物，火勢猛烈，進而延燒至「友銓織帶廠」東
    面之廠房「永全傢俱廠」及北側由蘇正霜之孫蘇炳豪使用之
    倉庫，嗣因「永全傢俱廠」設有熱感應器之保全系統，於同
    年12月26日凌晨5 時38分許，新光保全機動員謝於閶接獲保
    全系統發報前往現場發現「友銓織帶廠」失火，隨即於同日
    凌晨5 時43分許報請消防隊處理，彰化縣消防局北斗分隊據
    報於同日凌晨5 時52分許到達現場，於同日凌晨6 時45分許
    始將火勢控制，然該火勢仍導致當時未有人所在之「友銓織
    帶廠」、「永全傢俱廠」及「友銓織帶廠」北側之倉庫等建
    築物之主要構成部分鐵皮、鋼樑等因受燒而彎曲變形、塌陷
    ，已使上開建築物達喪失其效用之燒燬程度。
二、案經彰化縣警察局北斗分局報告臺灣彰化地方法院檢察署檢
    察官偵查起訴。
    理  由
一、本件被告陳昭仁所犯係死刑、無期徒刑、最輕本刑為3 年以
    上有期徒刑以外之罪，其於準備程序就被訴事實為有罪之陳
    述，經本院裁定由受命法官獨任以簡式審判程序審理，則依
    刑事訴訟法第273 條之2 、同法第159 條第2 項之規定，不
    適用傳聞法則有關限制證據能力之相關規定，合先敘明。
二、上揭事實，業據被告陳昭仁坦承不諱，核與證人即接獲保全
    系統多重迴路發報到達現場之新光保全機動員謝於閶、證人
    即彰化縣消防局火災調查科技士高國洋於偵查中之證述相符
    （偵卷第13至15頁），且彰化縣消防局派員前往勘查火災原
    因調查時，依據現場火流延燒路徑、出動觀察紀錄、火災鑑
    定委員現場勘查紀錄及關係人筆錄研判，起火戶為址設彰化
    縣北斗鎮○○里○○街161 號西南面廠房之「友銓織帶廠」
    ，起火處位於「友銓織帶廠」廠內東南區第三列編紗機附近
    ，「友銓織帶廠」內東南區廠方上方鋼樑、鐵皮因受燒變形
    、傾斜、凹陷、生鏽、變色等情形為劇烈，該處中間裝設於
    天花板供電燈開關箱之電源線受火勢燒損嚴重斷裂情形與燃
    燒後火流途徑相吻合，故研判起火原因以「友銓織帶廠」內
    電氣因素引起火災之可能性較大。且現場經清理「友銓織帶
    廠」內部東南區第三列編紗機地面電源延長線送內政部消防
    署鑑定造成熔痕原因分析，鑑定結果熔斷電源線段截面為熱
    熔痕跡象，未發現有通電痕，惟檢視「友銓織帶廠」裝設南
    側牆面110 伏特電源開關箱裝設情形，電源配置箱內過電保
    護裝呈現通電跳脫情形，顯示該廠房當日上方日光燈為通電
    狀態，又經火災鑑定委會員委員現場勘查，於「友銓織帶廠
    」中間地面發現裝設於天花板供電燈開關箱之電源線受火勢
    燒損嚴重斷裂，採集斷裂電源線送消防署鑑定結果，雖為熔
    斷電源線段截面為熱熔痕，唯上述顯示於火災發生前，「友
    銓織帶廠」現場電源線路仍是通電中之狀態，故無法排除因
    其電源線路老舊，造成導線絕緣破壞，且電源線路之電壓於
    夜間用電量少時可能會增高，造成線路絕緣劣化等，均會引
    起接地或短路事故，進而延燒周邊之可燃物（棉絮）造成火
    災對可能性；而「友銓織帶廠」、「永全傢俱廠」及位於「
    友銓織帶廠」北側之倉庫，為一鐵皮構造建築物區分為三區
    ，經上開大火燃燒後，建築物之主要構成部分已燒燬而喪失
    其效用，已達燒燬之程度，有彰化縣消防局100 年1 月20日
    火災原因調查鑑定書暨所附談話筆錄、位置圖、現場照片等
    在卷可稽，足認被告自白與事實相符，堪可採信。
三、而按所謂過失者，係按其情節應注意並能注意而不注意之謂
    ，刑法第14條第1 項定有明文。又承租人應以善良管理人之
    注意，保管租賃物，租賃物有生產力者，並應保持其生產力
    ；租賃關係存續中，租賃物如有修繕之必要，應由出租人負
    擔者，或因防止危害有設備之必要，或第三人就租賃物主張
    權利者，承租人應即通知出租人，但為出租人所已知者，不
    在此限，民法第432 條第1 項、第437 條第1 項規定甚明。
    依上開民法之規定，承租人需負善良管理人之注意義務，以
    保管租賃物，並於租賃物有修繕之必要時，依與出租人間之
    契約自行修繕或通知出租人修繕。被告為彰化縣北斗鎮○○
    里○○街161 號鐵皮構造建築物西南面廠房之承租人，依法
    有保管租賃物之義務，對於廠房內電源線路亦有管理監督之
    義務，被告明知廠房內之紡織品等物性質上屬於易燃物品，
    若有火力引燃勢必發生危險，亦知悉工廠內電源開啟、編紗
    機運轉時，應有人在旁看管，避免因電源線路電壓增高，造
    成線路絕緣劣化引起短路事故而引發火災，依情形又無不能
    注意之情事，竟疏未注意，未為適當之配線保養及用電管理
    ，致廠內東南區第三列編紗機附近上方電源線路因絕緣劣化
    引起短路事故而起火燃燒，釀成火災，造成當時未有人所在
    之「友銓織帶廠」、「永全傢俱廠」及北側倉庫等建築物之
    主要構成部分燒燬，已使上開建築物喪失其效用，自屬有過
    失。被告之過失行為與火災之發生間復有相當因果關係，本
    件事證明確，被告犯行堪以認定，應依法論科。
四、核被告陳昭仁所為，係犯刑法第174 條第3 項前段之失火燒
    燬現未有人所在之他人所有建築物罪。又按刑法第174 條第
    3 項前段所定之失火燒燬現未有人所在之他人所有建築物罪
    ，其直接被害法益，為一般社會之公共安全，雖同時侵害私
    人之財產法益，但仍以保護社會公安法益為重，而失火燒燬
    現未有人所在之他人所有建築物，係指該該建築物之整體而
    言，應包括建築物內之設備、物品等。被告上開失火行為，
    雖同時燒燬建築物內之其他物品，然無論該其他物品為他人
    或自己所有，均不另成立刑法第175 條第3 項之失火燒燬住
    宅、建築物等以外之他人或自己所有物罪。又證人即新光保
    全機動員謝於閶於消防局談話筆錄中表示其於99年12月26日
    凌晨5 時38分許，接獲可能發生火警之訊息，於同日凌晨5
    時43分許到達現場並打電話報案等語，堪認於99年12月26日
    凌晨5 時38分許「友銓織帶廠」即已發生火災，起訴書記載
    起火時間為報案時間即同日凌晨5 時43分許，尚有未合，爰
    更正記載如上，附此敘明。爰審酌被告過失之程度，火災所
    造成之財物損失、對公共安全造成之危害程度，及其家庭狀
    況、職業、學歷等一切情狀，認公訴檢察官具體求處有期徒
    刑3 月，略嫌過重（本院卷第17頁反面），爰量處如主文所
    示之刑，並諭知易科罰金之折算標準。
據上論斷，應依刑事訴訟法第273 條之1 第1 項、第299 條第1
項前段，刑法第174 條第3 項前段、第41條第1 項前段，刑法施
行法第1 條之1 第1 項、第2 項前段，判決如主文。
本案經檢察官詹喬偉到庭執行職務。
中    華    民    國   100    年    5     月    18    日
                  刑事第八庭          法  官  王素珍
以上正本證明與原本無異。
如不服本判決應於收受判決後10日內向本院提出上訴書狀，並應
敘述具體理由；其未敘述上訴理由者，應於上訴期間屆滿後20日
內向本院補提理由書（均須按他造當事人之人數附繕本）「切勿
逕送上級法院」。
告訴人或被害人對於判決如有不服具備理由請求檢察官上訴者，
其上訴期間之計算係以檢察官收受判決正本之日期為準。
中    華    民    國   100    年    5     月    18    日
                                      書記官  陳秀香
附錄本案論罪科刑法條：
中華民國刑法第174條
放火燒燬現非供人使用之他人所有住宅或現未有人所在之他人所
有建築物、礦坑、火車、電車或其他供水、陸、空公眾運輸之舟
、車、航空機者，處 3 年以上 10 年以下有期徒刑。
放火燒燬前項之自己所有物，致生公共危險者，處 6 月以上 5
年以下有期徒刑。
失火燒燬第 1 項之物者，處 6 月以下有期徒刑、拘役或 3 百
元以下罰金，失火燒燬前項之物，致生公共危險者，亦同。
第 1 項之未遂犯罰之。